臺灣高等法院花蓮分院刑事判決　　　　 96年度上易字第166號
上　訴　人
即　被　告　乙○○
上　訴　人
即　被　告　甲○○
上列上訴人因違反電子遊戲場業管理條例案件，不服臺灣臺東地
方法院95年度易字第320號中華民國96年8月14日第一審判決（起
訴案號：臺灣臺東地方法院檢察署95年度偵字第2547號），提起
上訴，本院判決如下：
    主  文
原判決撤銷。
乙○○違反未依電子遊戲場業管理條例規定辦理營利事業登記，
不得經營電子遊戲場業之規定，處有期徒刑肆月，如易科罰金，
以新臺幣壹仟元折算壹日，減為有期徒刑貳月，如易科罰金，以
新臺幣壹仟元折算壹日。扣案電子遊戲機「滿貫大亨」貳臺（含
IC板貳塊）及代幣參佰肆拾枚均沒收。
甲○○無罪。
    事  實
一、乙○○在位於臺東縣臺東市○○路○段50號經營「好厝邊商
    行」，明知未依電子遊戲場業管理條例向主管機關即臺東縣
    政府辦理營利事業登記，依法不得經營電子遊戲場業，竟基
    於經營電子遊戲場業之犯意，自民國95年10月18日起，在上
    址店內擺設「滿貫大亨」電子遊戲機具2臺，插電營業，供
    不特定人把玩，而經營電子遊戲場業。嗣於95年10月20 日
    下午5時40分許，在上址為警當場查獲，並扣得上述「滿貫
    大亨」2臺及代幣340枚。
二、案經臺東縣警察局臺東分局報請臺灣臺東地方法院檢察署檢
    察官偵查起訴。
    理  由
壹、證據能力方面：
一、按被告以外之人於審判外之陳述，雖不符刑事訴訟法第159
    條之1至之4之規定，而經當事人於審判程序同意作為證據，
    法院審酌該言詞陳述或書面陳述作成時之情況，認為適當者
    ，亦得為證據；當事人、代理人或辯護人於法院調查證據時
    ，知有第159條第1項不得為證據之情形，而未於言詞辯論終
    結前聲明異議者，視為有前項之同意，刑事訴訟法第159條
    之5定有明文。
二、查本案以下所引用之證據，檢察官及被告乙○○、甲○○於
    原審準備程序中均表示沒有意見（見原審卷第17、18頁），
    且迄本院於言詞辯論終結前，亦未主張有不得作為證據之情
    形，則本院審酌該證據作成之情況，並無違法取證或證據力
    明顯偏低之瑕疵，以資為證據並無不適當之情形，復經原審
    及本院依法調查，則揆諸上開規定，應均有證據能力，合先
    敘明。
貳、實體方面
甲、有罪部分：
一、訊據被告乙○○就其在位於臺東縣臺東市○○路○段50號經
    營「好厝邊商行」，其尚未向臺東縣政府申請取得經營電子
    遊戲場業之營利事業登記，其於95年10月18日起，確有在上
    址店內擺放「滿貫大亨」電子遊戲機具2臺，而於95年10 月
    20日下午5時40分許，為警查扣時，上述「滿貫大亨」機台
    中之1臺，有代幣340枚等情固均供認不諱，惟否認有何違法
    經營電子遊戲場業之犯行，於原審辯稱：上開電子遊戲機臺
    剛買回來2天而已，準備等朋友申請經營的營利事業登記證
    下來後，和朋友一起經營，機臺內的代幣是買來時就放在機
    臺內贈送的云云，於本院復以：機臺插電是因伊在測試是否
    正常，伊回答警員稱有人在玩並非營業之意，另店內所張貼
    「未滿18歲請勿進入」之標語，係該店之前手所張貼，伊尚
    未及拆除，機台所擺放之處係屬店內倉庫亦屬伊住所，並非
    營業場所，亦未對外開放，且櫃檯亦無代幣供客人兌換，顯
    見並無營業，更無供不特定人把玩之情形；況扣案電子機具
    係屬合法機檯云云。
二、惟查：
(一)被告乙○○在位於臺東縣臺東市○○路○段50號經營「好厝
    邊商行」，其尚未向臺東縣政府申請取得經營電子遊戲場業
    之營利事業登記，即自95年10月18日起，在上址店內擺放「
    滿貫大亨」電子遊戲機具2臺，而於95年10月20日下午5時40
    分許，為警查獲，而扣得上開「滿貫大亨」電子遊戲機具2
    臺及其內代幣340枚等情，除據被告乙○○坦認如上外，並
    有「違反社會秩序維護法案件、其他行政、工商法令現場紀
    錄表」1紙、臺東縣警察局臺東分局扣押筆錄、臺東縣警察
    局臺東分局扣押物品目錄表各1份、贓物保管條、刑案現場
    測繪圖各1紙，及現場相片6幀在卷可稽（見警卷第10至15、
    19至21頁）。
(二)次查本案為警查獲時，上開便利商店內擺設遭查扣之機臺之
    房間，由店外就即看到該房門係開啟，且上開機臺均有插電
    等情，業據證人即查獲本案之員警陳富國於原審證述明確（
    見原審卷第38頁）。又經原審當庭勘驗當日蒐證錄影光碟，
    其結果略為：（1）畫面一開始，當時警察一進入該店時，
    即看到店員即共同被告甲○○在場，擺放遊戲機的門是開著
    的，從該門一進入即見到上開現場相片所示之2臺電子遊戲
    機；（2）警察比著上面有娃娃的機器，問「這台呢？」，
    被告乙○○回答「大部分這2天只有這1臺有人在玩，另1臺
    沒看過有人玩」，且依光碟片顯示該2臺電子遊戲機畫面均
    有變動等情，有原審勘驗筆錄在卷可稽（見原審卷第40頁）
    。且被告乙○○於本院審理時仍坦認其確有如上之答復等語
    在卷（本院卷第52頁）。再佐以上開機台為警查獲時，編號
    1 之機臺內查扣有代幣340枚，編號2之機臺未有代幣之情，
    亦據被告乙○○於警詢時供述明確，並有相片2幀在卷（見
    警卷第3頁、第21頁）及該代幣340枚扣案足稽，核與被告乙
    ○○上開所言：僅有這臺有人在玩，另1臺則沒有等語相符
    。足證上開機臺確均有插電營業之事實。
(三)被告乙○○雖辯稱該等硬幣係為購買機臺時所附贈，伊僅在
    測試機臺云云。然查扣之代幣數量非少，如為贈送，何以僅
    編號1之機臺有附贈代幣，另1臺則無？且被告乙○○如係測
    試機臺使用，何以僅就1臺測試？所辯，已與常情有違。況
    者，上開機台為警查獲時確屬插電中，如僅測試，而欲待申
    請取得營利登記證後再為營業，亦無長期插電陳列之必要。
    再觀諸現場相片中，擺放上開機臺房間之柱子上，有張貼以
    紅字書寫「未滿18歲請勿進入」，及黑色書寫「監視錄影中
    請微笑」之標語2紙（見警卷第20頁下方相片），倘本案所
    查扣機臺未有營業之事實，何須以標語示警？而該標語若係
    其前手所遺留，其何以既未拆除，反將機臺擺放在貼有該標
    語柱子之旁？況該標語係被告乙○○張貼者，已據被告乙○
    ○於檢察官偵查中供承無訛（偵查卷第10、11頁），是其於
    本院改稱該標語非其張貼者云云，洵無足取。由上，益證被
    告乙○○所辯，純係事後諉責之詞，礙難採信。
(四)另觀卷附臺東縣政府核發之「好厝邊商行」營利事業登記證
    ，營業項目僅為菸酒零售業、食品、飲料零售業、一般百貨
    業、電子材料零售業及電器、電子產品修理業及租賃業（見
    警卷第16、17頁），而無准許經營電子遊戲場業，且被告於
    本院審理時亦自承：伊買進來後要去申請營利事業，但是需
    要房屋設計圖，但因房屋老舊所以未能申請獲准等語（本院
    卷第51頁），足認被告乙○○就經營電子遊戲場業，須向主
    管機關申請登記乙節知之綦詳，然其於未獲申請核准營業前
    ，即購入電子遊戲機具營業，是其違反電子遊戲場業管理條
    例第15條之規定實彰明確。至被告乙○○所購之「滿貫大亨
    」電子遊戲機具，是否屬合法機臺，要與被告是否違犯上開
    規定無涉，被告乙○○以此置辯，亦非可取。
(五)綜上所述，本件事證已臻明確，被告乙○○上開犯行堪以認
    定，應予依法論科。
三、論罪之理由：
(一)核被告乙○○所為，係違反電子遊戲場業管理條例第15條之
    規定，應依同條例第22條之規定論處。
(二)又電子遊戲場業管理條例第22條之罪，在構成要件中已預設
    有多數同種行為反覆實施之要件，如僅實施一次行為固足以
    成立犯罪，縱然是同一意思下多次反覆實施，亦僅成立一罪
    ，是其性質屬於為集合犯中之營業犯類型，屬於實質上一罪
    。而被告乙○○自95 年10月18日起至同年月20日下午5時40
    分許為警查獲時止，未依電子遊戲場業管理條例規定辦理營
    利事業登記而經營電子遊戲場業之犯行，是基於營利之意圖
    而在單一意思之下多次反覆實施同種之構成要件行為，就上
    開說明，屬於實質上一罪，應僅論以一罪。
四、撤銷改判之理由
    原審認被告乙○○未依電子遊戲場業管理條例規定辦理營利
    事業登記而經營電子遊戲場業之犯行明確予以論罪科刑，固
    非無見，然並無證據證明共同被告甲○○與其有共同經營之
    犯意聯絡（詳後述），原審竟認被告乙○○係與甲○○為共
    同正犯，自有未洽。則被告乙○○上訴意旨仍執陳詞指摘原
    判決不當，固為無理由，然原審既有上開可議之處，本院仍
    應予撤銷改判。
五、科刑之理由：
(一)爰審酌被告乙○○未經登記即擅自擺設電子遊戲機具供人把
    玩，破壞主管機關商業行政之控管，及其犯罪動機、手段、
    經營時間尚短，僅擺設2台電子遊戲機，惟犯後否認犯行，
    態度非佳等一切情狀，量處如主文所示之刑，併諭知如易科
    罰金之折算標準。又被告乙○○犯罪時間係在96年4月24 日
    之前，且所犯之罪，其宣告刑未逾有期徒刑1年6月，並無中
    華民國96年罪犯減刑條例第3條第1項所列不予減刑情形，爰
    依同條例第2條第1項第3款規定減其宣告刑2分之1，並諭知
    如易科罰金之折算標準。
(二)至扣案之「滿貫大亨」電子遊戲機臺2臺（含IC板2塊）及代
    幣340枚，均係被告乙○○所有供本件犯罪所用之物，業據
    被告乙○○供承在卷，且有統一發票1紙在卷（原審卷第21
    頁）可稽，均依刑法第38條第1項第2款規定，併宣告沒收。
乙、無罪部分：
一、公訴意旨另以：被告甲○○受僱於乙○○，在乙○○所經營
    上址「好厝邊商行」擔任店員工作，明知乙○○自95年10月
    18 日起，在上址店內擺設「滿貫大亨」電子遊戲機具2臺，
    插電營業，供不特定人把玩而經營電子遊戲場業，係未依電
    子遊戲場業管理條例向主管機關即臺東縣政府辦理營利事業
    登記，竟與乙○○基於經營電子遊戲場業之犯意聯絡，為其
    僱店營業，因認被告甲○○係與乙○○共同犯電子遊戲場業
    管理條例第22條之罪云云。
二、訊據被告甲○○堅詞否認有何犯行，辯稱：伊上班時雖然有
    看到上開遊戲機臺，但老闆未交代要做什麼用，且伊只有跟
    早班的人交接商行賣東西的部分而已等語。按公訴意旨認被
    告甲○○涉有前開犯行，無非以扣案之「滿貫大亨」電子遊
    戲機2台、代幣340枚；臺東縣警察局臺東分局查獲本案之蒐
    證錄影帶光碟1片；被告甲○○及乙○○不利於己之供述；
    暨證人即查獲本案之員警朱英俊於原審審理時之證述資為論
    據。
三、按犯罪事實應依證據認定之，無證據不得認定其犯罪事實；
    又不能證明被告犯罪或其行為不罰者，應諭知無罪之判決，
    刑事訴訟法第154條第2項、第301條第1項分別定有明文。次
    按認定犯罪事實所憑之證據，雖不以直接證據為限，間接證
    據亦包括在內；然而無論直接或間接證據，其為訴訟上之證
    明，須於通常一般之人均不致有所懷疑，而得確信其為真實
    之程度者，始得據為有罪之認定（最高法院76年台上字第49
    86號判例意旨參照）。經查：
(一)經警查扣之「滿貫大亨」電子遊戲機2台、代幣340枚；臺東
    縣警察局臺東分局查獲本案之蒐證錄影帶光碟1片等，均僅
    能證明被告乙○○未依電子遊戲場業管理條例規定申請登記
    ，擅自在上址其所經營之「好厝邊商行」，擺設電子遊戲機
    台供不特定人把玩，而經營電子遊戲場業之事實，然尚無從
    由此認定被告甲○○有與被告乙○○共同經營電子遊戲場業
    之犯意聯絡。
(二)又被告甲○○於警偵訊中均係供承：於95年10月18日下午16
    時許上班時始見到扣案之電子遊戲機台，其僱主即被告乙○
    ○未交待如何讓客人把玩，在其上班期間亦無客人詢問過要
    把玩該機台，其不知由何人看顧該機台等語（詳警詢卷第4
    頁、第5頁、偵查卷第9頁、第10頁），於原審及本院審理中
    亦迭稱：扣案2台機台老闆沒有交待要做什麼用，其只是跟
    早班人員交接便利商店前面店面營業事項，早班人員告訴其
    ，機台是老闆的，叫其不要管等語（原審卷第15頁、本院卷
    第53頁、第54頁），是被告甲○○之供述，雖足認定其知悉
    店內擺設有電子遊戲機檯之事，但仍無法據此推測其有與乙
    ○○共同經營電子遊戲場業之犯罪事實。至被告乙○○自警
    詢至本院審理時均一再否認有何經營電子遊戲場業之行為，
    並亦稱未有人看顧該機台云云，而被告乙○○所稱其未經營
    電子遊戲場業並非可取，固詳如上述，但被告乙○○之上開
    供述，顯亦無法資為被告甲○○不利之認定。
(三)公訴意旨以上開各證據作為被告甲○○有罪事實之認定，已
    難採認，況警員查獲本案時，並未在被告甲○○所看顧，屬
    商場之櫃台內查扣得任何把玩電子遊戲機台所需之代幣，此
    觀諸本案扣押筆錄及扣押物品目錄表所載至明（警卷第11
    至14頁），是被告甲○○若確有與乙○○共同經營電子戲場
    業之犯意聯絡及行為，何以在其顧店期間，未於櫃台內放置
    代幣？由此足見被告甲○○所辯其老闆即被告乙○○未交待
    如何讓客人把玩，在其上班期間亦無客人詢問過要把玩該機
    台，其不知由何人看顧該機台等語，尚非無據，應足採信。
    至，警員朱俊英有向被告甲○○宣導不可以擺設電子遊戲機
    台等語（見原審卷第54頁），固經證人朱俊英於原審證述綦
    詳，並經被告甲○○承認無誤（原審卷第54、55頁）。然此
    僅能證明被告甲○○就店內不得擅自擺設電子遊戲機台有所
    認識，但仍無法據此推測被告甲○○有看顧扣案電子遊戲機
    台，及以該機台供不特定人把玩之行為，亦難由此即認被告
    甲○○與乙○○有何犯意之聯絡，附此說明。
(四)綜上，公訴人認被告甲○○涉犯電子遊戲場業管理條例第22
    條之罪嫌，所憑之證據未達通常一般人均不致有所懷疑，而
    得以確信其為真實之程度。此外，本院復查無其他積極證據
    足資證明被告甲○○有何公訴人所指之犯行，揆諸前揭說明
    ，自不得遽為不利被告甲○○事實之認定，核不能證明被告
    甲○○犯罪。原審未詳細勾稽公訴人所提出之證據方法，純
    以臆測之詞遽將被告甲○○論罪科刑，實有未合，被告甲○
    ○上訴意旨否認犯行，為有理由，應由本院將原判決撤銷，
    改以無罪之諭知。
據上論斷，依刑事訴訟法第369條第1項前段、第364條、第299條
第1項前段、第301條第1項前段，電子遊戲場業管理條例第22條
，刑法第11條前段、第41條第1項前段、第38條第1項第2款，中
華民國96年罪犯減刑條例第2條第1項第3款、第7條，判決如主文
。
本案經檢察官丙○○到庭執行職務。
中　　華　　民　　國　　96　　年　　10　　月　　31　　日
                  刑事庭審判長法  官  謝志揚
                              法  官  林慶煙
                              法  官  許仕楓
以上正本證明與原本無異。
本件不得上訴。
                              書記官  劉夢蕾
中　　華　　民　　國　　96　　年　　10　　月　　31　　日
附錄    本判決論罪科刑法條
電子遊戲場業管理條例第15條：
未依本條例規定辦理營利事業登記者，不得經營電子遊戲場業。
電子遊戲場業管理條例第22條：
違反第 15 條規定者，處行為人 1 年以下有期徒刑、拘役或科或
併科新台幣 50 萬元以上 250 萬元以下罰金。
